【裁判字號】    96,重訴,1294
【裁判日期】    980227
【裁判案由】    塗銷不動產所有權移轉登記
【裁判全文】
臺灣臺北地方法院民事判決            96年度重訴字第1294號
原      告  丁○○
法定代理人  己○○○
訴訟代理人  鍾周亮律師
被      告  辛○○
訴訟代理人  盧國勳律師
複代理人    歐德芳律師
被      告  戊○
訴訟代理人  洪維煌律師
上列當事人間請求塗銷不動產所有權移轉登記等事件，本院於民
國98年2 月10日言詞辯論終結，判決如下：
    主      文
原告之訴及其假執行之聲請均駁回。
訴訟費用由原告負擔。
    事實及理由
壹、程序方面
一、按訴狀送達後，原告不得將原訴變更或追加他訴，但請求之
    基礎事實同一或擴張或減縮應受判決事項之聲明者，不在此
    限，民事訴訟法第255 條第1 項第2 款及第3 款定有明文。
    查原告於起訴狀中原請求(一)先位聲明：(1)被告辛○○與戊○
    間就如附表所示之不動產所為之所有權移轉登記，應予塗銷
    。如不能塗銷時，被告辛○○應給付原告新台幣（下同）1,
    400 萬元。(2)確認被告戊○與原告間就原告所有如附表所示
    之不動產買賣關係不存在。(3)被告戊○就如附表所示不動產
    以買賣為原因之所有權移轉登記應予塗銷。(4)被告戊○應將
    如附表所示不動產所有權移轉登記與原告。(5)如其中一被告
    對原告為給付時，其他被告於其給付之範圍內免其給付義務
    。(6)第一項聲明後段及第五項聲明後段，原告願供擔保，請
    求准予宣告假執行。(二)備位聲明：(1)請求撤銷被告辛○○與
    戊○間就如附表所示之不動產於民國96年1 月15日所為剩餘
    財產差額分配行為及所有權移轉登記物權行為。(2)被告辛○○與戊○間在第一項範圍內之所有權移轉登記應予塗銷。(3)
    確認被告戊○與原告間就原告所有如附表所示之不動產買賣
    關係不存在。(4)被告戊○就如附表所示不動產以買賣為原因
    之所有權移轉登記應予塗銷。(5)被告戊○應將如附表所示不
    動產所有權移轉登記與原告。(6)被告戊○應負責被告辛○○
    塗銷上開第一項之所有權移轉登記，如無法負責塗銷時，應
    給付原告新台幣壹仟肆佰萬元正。(7)第六項聲明後段，原告
    願供擔保，請求准予宣告假執行。嗣於98年1 月13日具狀變
    更聲明為：(一)先位訴之聲明：(1)被告辛○○應將坐落如附表
    所示不動產之所有權移轉登記，予以塗銷。(2)被告戊○應將
    坐落如附表所示不動產之所有權移轉登記與原告。(二)備位訴
    之聲明：(1)請求鈞院撤銷被告辛○○與被告戊○間就如附表
    所示之不動產於民國96年1 月15日所為剩餘財產差額分配行
    為及所有權移轉登記行為。(2)被告辛○○或被告戊○應給付
    原告新台幣12,943,976元，於其中一被告給付之範圍內，他
    被告免為給付之義務。(3)就第二項聲明，原告願供擔保，請
    求准予宣告假執行（見本院卷三第382 頁），核原告所為聲
    明均基於同一基礎事實，或僅單純擴張或縮減應受判決之聲
    明，揆諸前開規定，並無不可，應予准許。
二、按無訴訟能力人有為訴訟之必要，而無法定代理人，或法定
    代理人不能行代理權者，其親屬或利害關係人，得聲請受訴
    法院之審判長，選任特別代理人，民事訴訟法第51條第2 項
    定有明文。此項聲請選任特別代理人，在訴訟繫屬前或繫屬
    後均得為之。又特別代理人於法定代理人或本人承當訴訟以
    前，代理當事人為一切訴訟行為，民事訴訟法第51條第4 項
    亦有明定。本件因原告罹患腦中風、癲癇、動脈硬化痴呆症
    等疾病，前經原告之配偶己○○○向本院聲請為原告選任特
    別代理人，經本院於96年9 月11日以96年度聲字第3583號裁
    定選任己○○○為本件不動產塗銷登記等事件之訴訟代理人
    確定，有該民事裁定書1 份在卷可稽（見本院卷一第17頁）
    ；嗣原告於97年1 月8 日承當訴訟，惟於同年1 月22日復經
    本院以96年度禁字第221 號裁定宣告其為禁治產人，則依民
    法第1111條第1 項之規定，自應列其配偶己○○○為原告之
    法定代理人，併此敘明。
貳、實體方面:
一、原告起訴主張: 緣坐落於臺北市中正區○○○○段176 地號
    ，權利範圍100000分之641 之土地及其上門牌號碼臺北市○○○路○ 段150 號11樓之5 （建號1446）、及同號11樓之6
    （建號1447）之建物為伊所有（下稱系爭房地），伊於95年
    3 月間罹患腦中風、癲癇等疾病，欠缺意識能力，且於95年
    5 月18日始自美返台，並未於95年5 月17日與被告戊○簽訂
    不動產買賣契約，詎被告戊○竟於95年5 月間持不實之買賣
    契約書，委託代書將系爭房地移轉登記至其名下，嗣為避免
    遭原告請求返還房地，復與其妻即被告辛○○通謀訂立離婚
    協議書，並以剩餘財產差額分配為名，於96年1 月29日通謀
    將系爭房地所有權移轉登記予辛○○所有。彼等故意以上述
    行為不法侵害伊之所有權，伊自得依民法侵權行為、不當得
    利及民法第113 條等規定，請求被告塗銷系爭所有權移轉登
    記以回復原狀。退步言之，縱伊與被告戊○間曾訂立買賣契
    約書，然被告戊○、辛○○係冒名開立丁○○之帳戶，製造
    不實之資金流向，實際上並未給付買賣價金，則原告先後以
    起訴狀繕本、民事爭點整理暨調查證據(三)狀以代催告之意思
    表示，促被告戊○於5 日內付清價金，違者即解除買賣契約
    ，不另通知，詎被告戊○於收到上開書狀後迄未給付價金，
    原告自已合法解除買賣契約。又被告戊○以剩餘財產差額分
    配為原因，將系爭房地移轉登記與被告辛○○，即係以非剩
    餘財產之系爭房地作為差額分配，其計算基礎自屬有誤，戊○應無剩餘之財產可供分配，原告自得請求被告辛○○塗銷
    上開移轉不動產所有權之登記，將如附表所示之不動產所有
    權移轉登記為原告所有。又被告戊○明知有損害於原告上開
    債權之實現，仍以上開剩餘財產差額分配之債權行為及所有
    權移轉之物權行為，將系爭房地移轉登記與被告辛○○，被
    告辛○○亦共同參與被告戊○製造不實資金流向，可證於受
    益時亦知其情事，是原告亦得依民法第244 條之規定請求撤
    銷之，並依民法第184 條第1 項、第179 條、第113 條等規
    定，請求塗銷上開登記。如不能回復原狀，則請求被告賠償
    系爭房地之價值12 ,943,796 元等語。並聲明：(一)先位聲明
    ：(1)被告辛○○應將坐落如附表所示不動產之所有權移轉登
    記予以塗銷。(2)被告戊○應將坐落如附表所示不動產之所有
    權移轉登記予原告。(二)備位聲明：(1)請求鈞院撤銷被告辛○○與被告戊○間就如附表所示之不動產於民國96年1 月15日
    所為剩餘財產差額分配行為及所有權移轉登記行為。(2)被告
    辛○○或被告戊○應給付原告新台幣12,943,976元，於其中
    一被告給付之範圍內，他被告免為給付之義務。(3)就第二項
    聲明，原告願供擔保，請求准予宣告假執行。
二、被告則以：
  (一)被告戊○答辯以：
  (1)系爭不動產乃原告移轉登記予伊，且係出於原告個人意願，
    己○○○先以原告陷入心神喪失狀態為由請求選任伊為特別
    代理人，復稱原告先前所簽之文件不生效力云云，然本件起
    訴之初，己○○○並無法證明原告已處於無意識能力狀態，
    自不能僅以原告之前病情，即遽論其前所簽署之文件或所請
    領之證明為無效。且原告多年前即有意將系爭不動產移轉予
    被告戊○，嗣委由己○○○為代理人辦理相關不動產過戶事
    宜，上開不動產係由己○○○代表原告與戊○共同委託庚○○代書辦理，己○○○同時委由庚○○代書辦理將原告所有
    台北市中正區○○○路○ 段150 號6 樓之5 、10樓之5 、10
    樓之6 等3 戶建物與基地持分過戶予己○○○，因原告基於
    移民之故前往美國甚久，戶籍已遭撤除，為上揭產權過戶事
    宜，尚須原告先恢復戶籍、己○○○將戶籍遷至台北市中正
    區○○○路○ 段150 號10樓之5 、戊○將戶籍遷至同號10樓
    之6 後，方能順利辦理過戶。由上開情事可稽，原告將其原
    有不動產過戶予戊○、己○○○，顯係戊○與己○○○代理
    丁○○共同委由代書辦理，且己○○○為上開產權過戶事宜
    不但明知且配合；而系爭房地之權狀、印鑑章係由己○○○
    交付辦理產權移轉作業，印鑑證明亦由原告經己○○○與家
    人陪同前往戶政事務所申請，再用以系爭產權過戶事宜，設
    若本件授權有無效之情，但原告係以自己行為以表示以代理
    權授予己○○○，或知己○○○表示其為代理人不為反對之
    表示，依民法第169 條規定應負授權人責任。
  (2)又原告於95年5 月間辦理移轉系爭不動產過戶時，相關之稅
    單係於同年6 月14日核下，戊○則於95年6 月1 日匯款205
    萬元予原告在台北富邦銀行土城分行帳號000000000000號帳
    戶作為本件買賣價金之給付，被告戊○確已依約給付價金。
    原告雖否認有開立上開帳戶，然銀行辦理開戶確須本人出面
    方可辦理，若上開簽名非其所親簽，亦為其同意開設且所有
    之帳戶無訛。況上開帳戶資料係己○○○所提供，被告戊○
    依其指示匯入款項，上開銀行帳戶之存摺與印章皆由己○○○保管，己○○○如有所需即指示被告提用。被告既已給付
    價金，至嗣後提款何人所提與供作何用，係柏家家務爭執，
    與本件買賣無關。參以原告所有之台北市○○○路○ 段150
    號大樓因合建所受分配之建物，因合建退補稅捐乙事，正基
    建設股份有限公司於92年12月6 日曾開立發票予原告，當時
    約定發票上5 ％稅捐金額46萬3678元嗣另由正基建設股份有
    限公司支付予原告，原告於出國前指示戊○至正基建設股份
    有限公司領取上開付款支票並存入系爭台北富邦銀行土城分
    行帳號000000000000（合併後帳號000000000000）帳戶內，
    益證上開銀行帳戶確為原告使用之帳戶。且原告移轉台北市
    ○○○路2 段150 號6 樓之5 、10樓之5 、10樓之6 所有權
    至己○○○名下，其過戶之契稅分別為22,944元、22,944元
    、23,814元，上開三戶之土地增值稅為538,955 元，合計全
    部稅捐608,657 元，亦由原告上開富邦銀行土城分行帳戶提
    領支付，足見上開銀行帳戶確為原告使用之帳戶。
  (3)又原告同時將其名下不動產先後或同時移轉產權予己○○○
    與戊○，顯係出於原告與己○○○贈與家產而為，若鈞院認
    本件有買賣無效或買賣價金未給付致為解除契約等情，亦堪
    認定兩造買賣之意思表示隱藏贈與之法律行為，則其移轉登
    記之行為仍適法有效。
  (4)再者，原告主張被告間於96年1 月15日之協議離婚與夫妻財
    產分配皆屬通謀虛偽意思表示，被告否認之，自應由原告負
    舉證責任。且離婚時關於財產與債務如何確定，應依當事者
    所核認之資料為準，不以第三人所質疑為據；況剩餘財產分
    配請求權乃離婚者之一身專屬權，非任意第三人得代位行使
    。且本件係請求給付特定物之債權，原告亦不得依民法第24
    4 條之規定請求撤銷之。
  (二)被告辛○○答辯以：
  (1)被告辛○○與戊○間確因夫妻感情不睦，於96年1 月15日簽
    定離婚協議書，並由李尚澤律師及王淑惠在場見證並用印後
    ，經渠等2 人辦妥離婚登記，渠等離婚之行為自符合民法所
    定之要件而生效。原告未提出證據證明被告辛○○與戊○間
    為假離婚，徙以空想、推測之詞謂兩人間離婚及就剩餘財產
    分配之約定為通謀虛偽意思表示，自非可採。又被告辛○○
    雖曾於96年1 月中旬將原告接至住處照顧，惟此乃因該段期
    間原告住處旁之房屋進行整修，為免影響其休養，遂應被告
    戊○之請而為之。斯時辛○○雖已與戊○離婚，惟兩人婚姻
    關係存續期間，丁○○待被告辛○○如同親生女兒並疼愛有
    加，辛○○亦將丁○○視為生身父親般伺奉。兩人離婚後，
    丁○○與被告辛○○雖無姻親關係，且丁○○仍為被告辛○○3 名子女之祖父，自不能以此證明辛○○與戊○間之離婚
    為通謀虛偽意思表示。
  (2)依據被告辛○○與戊○間之離婚協議書所示，被告戊○因離
    婚而分得之財產計有：1 、猶登記於戊○名下之國內不動產
    及國外之動產、不動產；2 、彰化銀行土城分行第00000000
    00 0000 帳戶及台北富邦銀行土城分行第00000000000 號帳
    戶內之存款。迄96年1 月15日止，上開兩銀行帳戶之存款餘
    額總計約有400 餘萬元。再者，被告戊○係美國公司「PO F
    amily Realty」（即柏氏家族不動產公司）之合夥人兼經理
    ，該公司在美擁有眾多不動產供出租，該等在美國的財產若
    以市價計，亦高達上億元。基此，設若戊○對原告丁○○負
    有移轉系爭不動產登記之債務，戊○亦得以其所分得之財產
    清償該筆債務，何來無剩餘財產可供分配予辛○○之理。且
    縱認系爭不動產為戊○應負擔移轉與原告之債務，而於離婚
    時未予扣除，充其量亦為戊○得否以該債務未扣除為由，請
    求辛○○返還多分得之財產，該請求權具一身專屬性，被告
    戊○之債權人應不得代位行使。
  (3)又聯合財產關係消滅時，夫或妻於婚姻關係存續中所取得而
    現存之原有財產，扣除婚姻關係存續中所負債務後，如有剩
    餘，其雙方剩餘財產之差額，應平均分配，雖為民法第1030
    條之1 第1 項前段所明定。然，上開聯合財產關係消滅後之
    剩餘財產分配請求權係屬具一身專屬性之財產權，已如上述
    ，且性質上並非強制或禁止規定，當事人得以合意為適當之
    分配或請求權之拋棄；如當事人間就夫妻剩餘財產之分配為
    約定，夫妻雙方即應受該合意之拘束，不得再行主張其餘剩
    餘財產之分配。另系爭不動產既登記於戊○名下，辛○○因
    信賴該登記而於離婚時分配取得系爭不動產，自屬善意受讓
    ，應受土地法第43條信賴登記規定之保護。不論原告與戊○
    間就系爭不動產存有何糾紛，基於債權關係之相對性，渠等
    父子間之事由，自不得對抗善意之第三人辛○○。故原告對
    辛○○提起本件塗銷所有權移轉登記等訴訟，揆諸上開說明
    ，自屬無理由。
  (4)根據戊○之主張，其母己○○○名下位於台北市及土城市共
    計4 筆房產及父丁○○名下之系爭不動產，均係獲得兩人同
    意始過戶至戊○名下。然，己○○○不滿戊○離婚時，將上
    開房產分歸辛○○所有，為侵害辛○○依法分配而得之財產
    ，事後竟謊稱當初並未授權戊○辦理上開房地之移轉登記，
    除挾持丁○○提起本件訴訟外，並誣指辛○○與戊○兩人間
    之離婚及就剩餘財產分配之約定為通謀虛偽意思表示，而提
    出刑事告訴。該案件經檢察官多次偵查後，為不起訴處分在
    案。惟己○○○不甘心，猶繼續爭訟聲請再議及交付審判，
    幸蒙台灣高等法院檢察署及台灣台北地方法院明察後，予以
    駁回。
  (5)被告戊○移轉系爭不動產所有權予被告辛○○之行為，縱有
    害原告之債權，亦僅有害於以給付特定物為標的之債權，原
    告不得聲請法院撤銷。然民法第244 條規定之撤銷權，係以
    保障全體債權人之利益為目的，非為確保特定債權而設。縱
    原告對被告戊○有移轉系爭不動產所有權登記之債權，惟其
    係以給付特定物為標的之債權，則被告戊○亦僅有害於原告
    以給付特定物為標的之債權，原告依民法第244 條第1 項及
    第2 項行使撤銷權之規定，提起本件訴訟，揆諸上開說明，
    自屬違誤。又被告戊○移轉系爭房地予被告辛○○之原因，
    係夫妻離婚而為剩餘財產分配之身分行為，依民法第244 條
    第3 項前段之規定，原告亦不得聲請法院撤銷。
  (6)綜上所述，被告辛○○與戊○間之離婚及剩餘財產分配之行
    為，並非通謀虛偽意思表示，且就系爭不動產所有權之移轉
    ，辛○○亦無侵權行為、不當得利、無合法登記原因之登記
    、無效法律行為 (即先位聲明訴訟標的)， 及詐害債權等情
    事 (即備位聲明訴訟標的)。 原告提起本件訴訟，無論先位
    聲明或備位聲明，均無理由。
  (三)並均聲明；(1)原告之訴及假執行之聲請均駁回。(2)如受不利
    判決，被告願供擔保請准宣告免為假執行。
三、兩造不爭執事項：
  (一)如附表所示之房地本為原告所有，被告戊○於95年6 月30日
    以買賣為由，登記為系爭房地之所有權人。嗣被告戊○於96
    年1 月29日將系爭房屋以剩餘財產分配為由，移轉登記至簡
    豫華名下。
  (二)被告戊○與被告簡豫華於96年1 月15日協議離婚，由李尚澤
    、王淑惠為其見證人。
四、本件原告主張其從未與被告戊○簽訂系爭房地之買賣契約，
    縱有，亦已合法解除契約，且戊○與簡豫華間之離婚及以剩
    餘財產分配為由之過戶行為，均屬通謀虛偽意思表示而無效
    ，故請求被告塗銷登記，並將系爭房地登記為原告所有等語
    ，然為被告所否認，並以前揭情詞置辯，是本件之爭點厥為
    ：(一)原告與被告戊○間之買賣契約及物權移轉行為是否成立
    並生效？(二)若系爭買賣契約有效，原告是否得解除契約？(三)
    若買賣契約不成立或業經原告合法解除，被告戊○移轉登記
    系爭房地與被告簡豫華是否為通謀虛偽意思表示而無效？(四)
    承上，原告得否依民法244 第1 、2 項之規定，請求撤銷被
    告戊○與簡豫華間之移轉登記行為？(五)若買賣契約不成立或
    已合法解除，原告是否得請求塗銷被告之移轉登記，將系爭
    房地登記為原告所有？(六)若否，被告應否負金錢賠償責任？
    其等應賠償之金額若干？
  (一)原告與被告戊○間之買賣契約及物權移轉行為是否成立並生
    效？
  (1)按無行為能力人之意思表示，無效；雖非無行為能力人，而
    其意思表示，係在無意識或精神錯亂中所為者亦同，民法第
    75條固有明文。原告主張其罹患腦中風、癲癇及動脈硬化癡
    呆症，而欠缺意思能力云云，固據提出台北市立聯合醫院診
    斷證明書影本乙紙為證（見本院卷一第32頁），然查：觀諸
    原告所提出之診斷證明書僅記載原告有腦中風、癲癇等疾病
    ，則其是否全然無意思能力，已非無疑。佐以原告於96年12
    月6 日言詞辯論期日時，尚能親自到庭陳述，有96年12 月6
    日言詞辯論筆錄在卷足憑（見本院卷一第242-243 頁），自
    難認原告於95年5 月間為買賣系爭不動產時之精神狀態係在
    無意識狀態中，是前揭診斷證明書並無法證明原告訂立系爭
    買賣契約及為物權行為時，係無行為能力。原告復未舉證證
    明被告戊○與之簽訂買賣契約時，原告係在無意識或精神錯
    亂中所為，從而原告主張其無法為系爭房地簽約及物權移轉
    之意思表示云云，尚難憑採。
  (2)次按，當事人主張有利於己之事實者，就其事實有舉證之責
    ，民事訴訟法第277 條定有明文。又私人之印章，由自己使
    用為常態，被人盜用為變態，主張變態事實之當事人，自應
    就此印章被盜用之事實負舉證之責任。本件系爭房地形式上
    既由原告以買賣為由移轉登記至被告戊○名下，有土地、暨
    建物謄本在卷可稽（見本院卷一第101-104 頁），且原告亦
    不否認買賣契約及地權移轉契約上印章之真正，而僅以印章
    遭盜用云云置辯。則依上說明，應由原告負證明買賣及物權
    契約為偽造之責。經查，系爭房地之土地登記申請書、所有
    權移轉契約書上均蓋有原告之印鑑章乙節，為原告所不爭執
    ，並有土地登記資料1 份附卷為憑（見本院卷一第18-26 頁
    ），徵之系爭買賣契約記載簽約日期為95年5 月17日，且原
    告於翌日即自美入境台灣，復於95年5 月19日親至台北市大
    安地政事務所申請印鑑證明等情，有入出國日期證明書、及
    印鑑證明（印鑑證明上記載「上給丁○○收執」，而非代領
    ）等在卷可稽（見同卷第34頁、102 頁、115 頁），顯見原
    告確有將系爭房地過戶予被告戊○之意。原告雖稱其於買賣
    契約記載之簽約當日尚未返台云云，然系爭房地於過戶前即
    由原告之配偶己○○○與承辦之代書庚○○聯絡，經商討稅
    賦問題、遷辦戶籍等細節後方辦理過戶等情，業經證人庚○○證述在卷（見本院卷一第358-360 頁），且原告亦自認系
    爭房地之移轉係由柏廖美慧前往辦理（見同卷第242 頁背面
    ），原告既參與申請辦理過戶所需之印鑑證明書，並委由其
    配偶代為辦理過戶事宜，堪認其應同意將系爭房地出售、並
    移轉予被告戊○所有，自難僅以原告係於買賣契約所載簽約
    日期之次日始返國，即遽認系爭房地之買賣契約及物權移轉
    契約均係由被告戊○盜用原告印章所偽造甚明。另矧之原告
    及其配偶己○○○於事後曾補具委託書予庚○○，並於委託
    書中表明己○○○確為原告之代理人，且原告之印鑑證明、
    印章、所有權狀及相關證件均由委託人即原告負責提供，及
    授權庚○○辦理系爭房地過戶事宜之旨，有委託書1 份附卷
    供參（見同上卷第114 頁），另參酌原告同時間尚委託庚○○辦理其贈與己○○○之台北市○○區○○段2 小段176 地
    號、台北市○○○路○ 段150 號6 樓之5 、10樓之5 及10樓
    之6 等不動產之過戶事宜，有台北市稅捐稽徵處中正分處回
    函、財政部台北市國稅局贈與稅不計入贈與總額證明書各1
    份在卷為憑（見同卷第346-347 頁），益徵原告應有將系爭
    房地移轉過戶予戊○之真意甚明。原告空言主張印鑑章係由
    戊○保管及盜蓋云云，並未能舉證以實其說，委無可採。
  (二)若系爭買賣契約有效，原告是否得解除契約？
  (1)按契約當事人之一方遲延給付者，他方當事人得定相當期限
    催告其履行，如於期限內不履行時，得解除其契約。民法第
    254 條定有明文。又當事人約定債務人遲延給付時，須經債
    權人定一定之期限催告其履行，而債務人於期限內仍不履行
    ，債權人始得解除契約者，債權人催告所定期限雖較約定期
    限為短，但如自催告時起，已經過該約定之期限，債務人仍
    不履行，基於誠實信用原則，應解為債權人得解除契約。最
    高法院90年台上字第1231號著有判例足參。是債務人給付遲
    延時，如債權人已定期催告其履行，於期限屆滿時，債務人
    仍未履行，債權人即得解除契約。本件原告主張被告戊○迄
    未給付價金，其已合法解除契約等語，為被告所否認，自應
    由被告就此利己事實負舉證之責。
  (2)經查，被告抗辯其於95年6 月1 日已匯款205 萬元之價金至
    台北富邦銀行土城分行000000000000號帳戶乙情，有台北富
    邦商業銀行存摺影本在卷可憑，且經證人庚○○證述屬實（
    見本院卷一第359 頁），並為原告所不爭執，應堪信為真實
    。又原告雖否認其有開立上開帳戶，然有台北富邦商業銀行
    土城分行97年3 月10日檢送之原告開戶資料在卷可稽（見本
    院卷二第88-89 頁），雖其上之開戶日期記載為93年5 月7
    日，而原告則於93年4 月20日出境，嗣於95年5 月18日返國
    ，有入出國日期證明書在卷為憑，然證人即富邦銀行本件開
    戶之對保人丙○○證稱：開戶必定要由本人攜帶身分證，經
    我核對後才會准予對保，開戶印鑑卡上之啟用日期未必是本
    人到銀行辦理開戶之日期，有可能經辦放在抽屜忘了，就會
    蓋用電腦鍵入之日期，在我過去之經驗，並沒有發生過本人
    未到場就同意開戶之情形，開戶日期及啟用日期不是我蓋的
    等語（見本院卷二第230 頁），證人即富邦銀行土城分行作
    業主管甲○○亦證稱：開戶日期與啟用日期會一樣，但本人
    實際到場之日期有可能會不一樣，可能事前對保有缺文件，
    事後再做開戶啟用之動作等語（見同卷第233 頁），證人即
    富邦銀行職員乙○○證稱：以我在銀行服務八年的經驗，我
    們收到文件齊全後才會建檔啟用，但是對保是我們看到當事
    人，對保有缺件時就不會啟用，等文件完備之後才啟用，開
    戶日期是銀行行員收件日期，我們對保就會蓋當天日期，如
    果有缺件會等補齊後才啟用，例如有要更換印章就會先來填
    寫資料就不會是同一天等語（見同卷第272 頁背面），顯見
    開戶印鑑卡上所記載之開戶日期與本人實際前往對保之日期
    並不必然相同，從而原告主張前開開戶印鑑卡登打之開戶日
    期其未在台灣乙節，縱然屬實，亦難遽認上開帳戶係由被告
    戊○所偽造開立甚明。況本件原告與被告戊○間確有移轉系
    爭房地所有權之合意，已詳如前述，則原告於委託代書辦理
    系爭房地移轉前，衡情應已就買賣價金之給付方式為具體指
    示，並確認收受無誤後方為物權移轉行為，豈有先辦理過戶
    後方表示未收受價金之理，此已與常情有違。佐以原告將台
    北市○○○路○ 段150 號6 樓之5 、10樓之5 、10樓之6 不
    動產所有權贈與己○○○時，其過戶之契稅分別為22,944元
    、22,944元、23,814元，土地增值稅合計為538,955 元，全
    部稅捐共計金額為608,657 元，亦由原告上開富邦銀行土城
    分行帳戶提領支付，有台北市稅捐稽徵處中正分處95年契稅
    繳款書3 份、土地增值稅繳款書1 份及台北市富邦銀行土城
    分行97年5 月7 日所檢送之帳戶往來明細表在卷為憑（見本
    院卷二第184-187 頁、本院卷三第11-13 頁），足見上開銀
    行帳戶確為原告使用之帳戶無訛。從而，本件被告戊○既已
    交付系爭房地之買賣價金，則原告主張被告戊○給付遲延，
    其得合法解除契約云云，自屬無據。
  (三)本件原告與被告戊○間之買賣契約並無偽造、不成立、無效
    或得解除之事由，則其餘以此為前提所列之爭點，即無庸再
    予判斷，附此敘明。
五、綜上所述，本件原告並未舉證證明其與被告戊○間之買賣契
    約不成立、無效或已合法解除，其對被告戊○即無任何債權
    存在，且亦難證明被告戊○、辛○○就上開買賣契約之簽訂
    及過戶流程中有何侵權行為可言，是原告先位聲明請求被告
    辛○○應將坐落如附表所示不動產之所有權移轉登記予以塗
    銷後，再由被告戊○將系爭房地移轉登記為原告所有；備位
    聲明請求撤銷被告辛○○與被告戊○間就如附表所示之不動
    產所為剩餘財產差額分配行為及所有權移轉登記行為，並請
    求被告辛○○或被告戊○於不能回復原狀時，應給付原告新
    台幣12,943,976元，核均無理由，應予駁回。
六、本件事證已明，兩造間其餘攻擊防禦方法，核均與判斷結果
    無涉，爰不一一敘明。
七、訴訟費用負擔之依據：民事訴訟法第78條。
中    華    民    國    98    年    2    月    27    日
                  民事第五庭    法  官  吳佳薇
如對本判決上訴，須於判決送達後20日內向本院提出上訴狀。
以上正本係照原本作成。
中    華    民    國    98    年    2    月    27    日
                                書記官  許博為
附表：
一、台北市中正區○○○ ○段176 地號，權利範圍：100000分之
    641 之土地及其上建物台北市○○○路○ 段150 號11樓之5(
    建號1446) 權利範圍：全部。
二、台北市中正區○○○ ○段176 地號, 權利範圍：100000分之
    672 及其上建物台北市○○○路○ 段150 號11樓之6(建號14
    47) ，權利範圍：全部。


司法院資訊處製作；財團法人民間司法改革基金會備份。
